【裁判字號】    98,訴,4279
【裁判日期】    990119
【裁判案由】    毒品危害防制條例
【裁判全文】
臺灣臺中地方法院刑事判決              98年度訴字第4279號
公  訴  人  臺灣臺中地方法院檢察署檢察官
被      告  甲○○
上列被告因毒品危害防制條例案件，經檢察官提起公訴（98年度
偵字第29642 號），被告於本院準備程序中就被訴事實為有罪之
陳述，經本院合議庭裁定由受命法官獨任依簡式審判程序審理，
判決如下下：
    主    文
甲○○明知為禁藥而轉讓，處有期徒刑柒月；又明知為禁藥而轉
讓，處有期徒刑柒月，扣案之甲基安非他命壹包（驗餘淨重零點
壹捌肆公克，及內含甲基安非他命之包裝袋壹只）沒收。應執行
有期徒刑壹年。扣案之甲基安非他命壹包（驗餘淨重零點壹捌肆
公克，及內含甲基安非他命之包裝袋壹只）沒收。
    犯罪事實
一、甲○○明知甲基安非他命係毒品危害防制條例第2 條第2 項
    第2 款所列管之第二級毒品，且為主管機關即行政院衛生署
    公告禁止使用之毒害藥品，屬藥事法第22條第1 項第1 款所
    稱之禁藥，不得轉讓他人，竟各基於轉讓禁藥甲基安非他命
    之犯意，先後轉讓禁藥甲基安非他命予王傳芳共2 次，茲分
    述如下：
  1.98年12月9 日晚上10時許（起訴書誤載為9 時許），甲○○
    將其向友人所借用之車輛（車牌號碼不詳）停放在臺中市○
    區○○路與柳川東路交岔路口之某停車場附近後，在上開車
    內將可供施用1 次之甲基安非他命（約1 粒米大小，確切數
    量不詳）置於其本人所有之吸食器內（未扣案），轉讓予王
    傳芳供其施用。
  2.98年12月10日下午3 時10分許，在同上之停車場附近，將甲
    基安非他命1 包（驗餘淨重0.184 公克，及內含甲基安非他
    命之包裝袋1 只）轉讓予王傳芳。
二、嗣於98年12月10日下午3 時20分許，甲○○搭乘王傳芳所騎
    乘車牌號碼CDG- 467號重型機車，欲前往臺中市○○路上之
    客運站搭車，行經臺中市○區○○路與日進街之交岔路口時
    ，因逆向行駛為警攔檢而查獲，當場在王傳芳身上扣得甲○
    ○於上開一之2.部分所轉讓之甲基安非他命1 包（驗餘淨重
    0.184 公克，及內含甲基安非他命之包裝袋1 只），另在甲
    ○○身上扣得僅供其個人施用而與本案無關之第一級毒品海
    洛因1 包（驗餘淨重0.410 公克，及內含海洛因包裝袋1 只
    ）、第二級毒品甲基安非他命8 包（合計驗餘淨重2.21 3公
    克，及內含甲基非他命包裝袋8 只）、甲基安非他命吸食器
    1 組及無證據證明係供本件轉讓禁藥聯絡使用之SAMSUNG 牌
    手機1 支（及內含門號不詳之SIM 卡1 張）。
三、案經臺中市警察局第二分局報告臺灣臺中地方法院檢察署檢
    察官偵查起訴。
    理    由
一、上揭犯罪事實，訊據被告甲○○於本院審理中坦承不諱，核
    與證人王傳芳於警詢、偵查中證稱情節相符（見警卷第15-1
    6 頁、偵卷第9 頁），並有查獲照片在卷可稽（見警卷第35
    -37 頁），復有在王傳芳身上所起獲之透明結晶1 包扣案可
    佐。又扣案之透明結晶1 包，經送請專業機構鑑定結果，確
    屬甲基安非他命（驗餘淨重0.184 公克，及內含甲基安非他
    命之包裝袋1 只），亦有行政院衛生署草屯療養院草療鑑字
    第第0000000000號鑑定書附卷可參（見本院卷第17頁），堪
    認被告之自白，應與事實相符。綜上，本件事證明確，被告
    犯行洵堪認定，應依法論科。
二、按安非他命類藥品業經行政院衛生署於69年12月8 日以衛署
    藥字第301124號；79年10月9 日以衛署藥字第904142號公告
    禁止於醫療上使用，而屬藥事法第22條第1 項第1 款所稱之
    「禁藥」。又毒品危害防制條例第8 條第2 項之轉讓第二級
    毒品罪及藥事法第83條第1 項之轉讓禁藥罪，同有處罰之規
    定，而依92年7 月9 日總統令修正公布，自93年1 月9 日施
    行之毒品危害防制條例第8 條第6 項規定「轉讓毒品達一定
    數量者，加重其刑至二分之一，其標準由行政院定之。」，
    故若未達加重刑之標準，該條第2 項之轉讓第二級毒品罪之
    法定最重本刑為有期徒刑5 年，而93年4 月21日修正公布，
    同年月23日施行之藥事法第83條第1 項之轉讓禁藥罪，其法
    定最重本刑為有期徒刑7 年，兩者相較，藥事法第83條第1
    項規定為後法且為較重罪，再本件被告所轉讓之甲基安非他
    命亦未逾行政院公布加重其刑數量標準之淨重10公克，而無
    法定加重事由，依法條競合，以重法優於輕法之適用法則，
    應適用較重之後法，故核被告就犯罪事實一之1.、2.部分所
    為，均應論以藥事法第83條第1 項之轉讓禁藥罪（起訴意旨
    已依法規競合關係論以藥事法第83條第1 項之罪，爰無庸變
    更法條，附此敘明）。被告所犯2 次轉讓禁藥罪，犯意各別
    ，行為互殊，應予分論併罰。爰審酌被告有施用毒品之素行
    （有卷附刑案資料查註記錄表、臺灣高等法院被告前案記錄
    表可參），猶轉讓禁藥安非他命予他人，助長成癮之惡習，
    戕害他人身心健康，對社會治安亦有相當程度之危害，惟所
    轉讓之禁藥數量不多及犯後態度尚佳等一切情狀，分別量處
    如主文所示之刑，並定其應執行之刑。
三、沒收：
  (一)按法院科刑判決所適用之法律，無論係對主刑、從刑或加重
    ，減輕與免除等項，除法律別有規定外，均應本統一性或整
    體性之原則而適用之，不容與主刑所適用之法律任意割裂而
    適用其他法律（最高法院70年度台上字第3149號判決要旨參
    照）。查本件扣案之禁藥甲基安非他命1 包（驗餘淨重0.18
    4 公克，及內含甲基安非他命之包裝袋1 只，包裝袋部分應
    與沾留之殘渣無法析離，亦應整體視為禁藥），雖亦屬第二
    級毒品，惟本件既對被告論以違反藥事法之轉讓禁藥罪，則
    關於沒收部分，則不得割裂適用毒品危害防制條例第18條第
    1 項前段規定諭知沒收銷燬（公訴意旨容有誤會），應依刑
    法第38條第1 項第1 款違禁物之規定，併予宣告沒收（至因
    鑑驗而耗損用罄之部分，既已滅失而不復存在，自毋庸併予
    諭知沒收，附此敘明）
  (二)再按沒收為從刑，除刑法第40條但書規定違禁物得單獨宣告
    沒收外，依主刑與從刑不可分原則，應附隨於主刑同時宣告
    之。故本案經諭知無罪之判決，或扣案之違禁物與本案科刑
    、免訴之判決無關者，因無主刑，從刑自無所附麗，應由檢
    察官另行聲請單獨宣告沒收（最高法院78年台非字第72號判
    例、94年度台上字第1215號判決參照）。又按毒品危害防制
    條例第18條第1 項前段規定，查獲之第一、二級毒品，不問
    屬於犯人與否，均沒收銷燬之；此所稱「查獲之毒品」，係
    指被查獲而與本案有關之毒品而言，必於有罪判決書之事實
    欄內，已經認定為被告犯罪事實之毒品，始足當之（最高法
    院98年度台上字第6588號、第2706號、2012號判決要旨參照
    ）。查本件在被告身上起獲而扣案之海洛因1 包（驗餘淨重
    0.410 公克，及內含海洛因包裝袋1 只）、甲基安非他命8
    包（合計驗餘淨重2.213 公克，及內含甲基非他命包裝袋8
    只），均係被告向他人購入後欲供自己施用乙節，業據被告
    供承在卷（見本院卷第46頁反面），要與本案無關，是公訴
    意旨認應依毒品危害防制條例第18條第1 項前段規定，於本
    案併予宣告沒收銷燬，尚有未合，此部分應由檢察官另行處
    理。
  (三)其餘扣案之吸食器1 組，為被告所有且供施用甲基安非他命
    所用，亦經被告供稱在卷（本院卷第46頁反面）；SAMSUNG
    牌手機1 支（及內含門號不詳之SIM 卡1 張），則據被告供
    稱：伊於98年12月9 日係以公用電話撥打王傳芳所使用門號
    0000000000號行動電話聯繫見面，電話中並未提及轉讓甲基
    安非他命之事。98年12月10日伊則向朋友借用門號00000000
    00號SIM 卡插用在扣案手機內，撥打王傳芳上開電話，請王
    傳芳前來約定地點搭載伊前往中港路搭客運返回大甲，電話
    中並未提及轉讓甲基安非他命之事，扣案之SIM 卡則已停用
    許久，門號已不記得等語明確（見本院卷第47頁正、反面）
    ，復遍閱全卷，亦查無積極證據足認確與本案轉讓禁藥犯行
    有關；至被告於犯罪事實一之1.部分供轉讓禁藥予王傳芳所
    用之吸食器，業據被告供稱業已丟棄等語明確（見本院卷第
    47頁），亦無證據證明現仍存在，爰均不另為沒收之諭知，
    附此敘明。
據上論斷，應依刑事訴訟法第299 條第1 項前段、273 條之1 第
1 項，藥事法第83條第1 項，刑法第11條前段、第51條第5 款、
第38條第1 項第1 款，判決如主文。
本案經檢察官乙○○到庭執行職務。
中    華    民    國    99    年    1     月    19    日
                  刑事第十二庭  法  官  劉敏芳
以上正本證明與原本無異。
如不服本判決應於收受判決後10日內向本院提出上訴書狀，並應
敘述具體理由。其未敘述上訴理由者，應於上訴期間屆滿後20日
內向本院補提理由書（均須按他造當事人之人數附繕本）「切勿
逕送上級法院」。
                                書記官  陳錫威
中    華    民    國    99    年    1     月    19    日
附錄本案論罪法條：
藥事法第83條第1項
明知為偽藥或禁藥，而販賣、供應、調劑、運送、寄藏、牙保、
轉讓或意圖販賣而陳列者，處7 年以下有期徒刑，得併科新臺幣
5 百萬元以下罰金

司法院資訊處製作；財團法人民間司法改革基金會備份。
